【裁判字號】    99,易,1594
【裁判日期】    990802
【裁判案由】    毒品危害防制條例
【裁判全文】
臺灣臺北地方法院刑事判決              99年度易字第1594號
公  訴  人  臺灣臺北地方法院檢察署檢察官
被      告  甲○○
上列被告因違反毒品危害防制條例案件，經檢察官提起公訴（99
年度毒偵緝字第37號），被告於準備程序中就被訴事實為有罪之
陳述，經裁定改用簡式審判程序，本院判決如下：
    主  文
甲○○施用第二級毒品，處有期徒刑肆月，如易科罰金，以新臺
幣壹仟元折算壹日。
    事  實
一、甲○○前於民國89年間因施用毒品案件，經臺灣板橋地方法
    院以89年度毒聲字第2402號裁定送觀察、勒戒後，因無繼續
    施用毒品之傾向，於89年4 月25日執行完畢釋放，並由臺灣
    板橋地方法院檢察署檢察官以89年度毒偵字第3143號不起訴
    處分確定；復因施用毒品案件，經本院以92年度毒聲字第14
    99號裁定送觀察、勒戒後，認仍有繼續施用毒品之傾向，經
    本院以92年度毒聲字第1692號裁定送強制戒治，嗣於93年1
    月9 日因法律修正出所，刑責部分則經本院以92年度簡字第
    3495號判決判處有期徒刑4 月確定，甫於93年5 月8 日縮短
    刑期執行完畢（不構成累犯）。詎其仍不知悔改，於98年6
    月17日晚間某時許，在位在臺北縣石碇鄉十八重溪60號之住
    所，以將甲基安非他命置放在玻璃球內燒烤吸食其煙霧之方
    式，施用第2 級毒品甲基安非他命1 次，並於施用後將上開
    玻璃球拋棄。嗣於同98年6 月18日上午9 時40分，為警持搜
    索票至甲○○住家搜索時，經其同意採尿，始悉上情。
二、案經臺北縣政府警察新店分局報告臺灣臺北地方法院檢察署
    檢察官偵查起訴，嗣於本院準備程序進行中，甲○○就被訴
    事實為有罪之陳述，經裁定改行簡式審判程序。
    理  由
一、上開犯罪事實，業據被告甲○○坦承不諱（見本院卷第15頁
    反面），且經將其於上開時、地為警查獲後，經警對其所採
    得之尿液送交鑑驗結果，確呈甲基安非他命、安非他命陽性
    反應，此有臺灣檢驗科技股份有限公司98年7 月7 日濫用藥
    物尿液檢驗報告1 份（見臺灣臺北地方法院檢察署98年度毒
    偵字第2190號偵查卷，下稱偵卷第6 頁）及毒品危害防制條
    例犯嫌代碼對照表1 紙（見偵卷第10頁）等件在卷可憑，足
    證被告任意性自白與事實相符，是本件事證明確，犯行堪以
    認定，應予依法論科。
二、按92年7 月9 日新修正之毒品危害防制條例刪除2 犯及3 犯
    之規定，一改修法前繁雜之處遇程序，僅將施用毒品者簡化
    區分為初犯、再犯，並認施用毒品者係屬病患性犯人，以觀
    察、勒戒戒除其身癮，並以強制戒治去除其心癮。經觀察、
    勒戒或強制戒治執行完畢釋放後，若係5 年後再犯該條例第
    10 條 施用毒品罪者，與同條例第20條第1 項、第2 項關於
    「初犯」之處理方式相同，檢察官應先聲請法院裁定令被告
    入勒戒處所觀察、勒戒，並視有無繼續施用毒品傾向，決定
    應予釋放、為不起訴之處分，或應聲請法院裁定令入勒戒處
    所強制戒治；若係5 年內「再犯」同條例第10條施用毒品罪
    者，依同條例第23條第2 項規定，檢察官則應依法追訴。觀
    諸該條例第20條第3 項之修正理由：「觀察、勒戒或強制戒
    治5 年後再犯者，顯見前所實施之觀察、勒戒或強制戒治已
    足以遮斷其施用毒品之癮，為期自新及協助其戒除毒癮，對
    此5年 後再犯者，爰明定仍適用初犯之規定，先經觀察、勒
    戒、強制戒治之程序。」及同條例第23條第2 項之修正理由
    ：「為配合簡化施用毒品犯之刑事處遇程序，並鑑於經觀察
    、勒戒或強制戒治執行完畢釋放後5 年內再犯者，其再犯率
    甚高，原據以實施之觀察、勒戒及強制戒治既已無法收其實
    效，自應施以刑事處遇。」，顯然如施用毒品者係前經觀察
    、勒戒或強制戒治等治療程序執行完畢5 年後，始再施用毒
    品之「初犯」，因前所執行之觀察、勒戒或強制戒治已足收
    戒除毒癮之效，自應重新執行觀察、勒戒或強制戒治等治療
    程序，並於治療程序執行完畢後，由檢察官為不起訴處分，
    毋庸對之追訴處罰；反之，在「再犯」之情形，因其先前所
    為治療程序顯未能收戒斷毒癮之效，且考量施用毒品者之再
    犯率偏高，乃簡化其刑事處遇程序，而逕予追訴處罰，不再
    施以治療程序。參酌上開立法理由，修正毒品危害防制條例
    就施用毒品者，祇於「初犯」及「5 年後再犯」二種情形，
    有其追訴條件之限制，即須於初犯經觀察、勒戒或強制戒治
    釋放後，5 年內均無施用毒品之行為，始能認其前所實施之
    觀察、勒戒或強制戒治已足遮斷毒癮，而得於5 年後再犯時
    ，再予適用初犯之規定，重行觀察、勒戒等程序。倘5 年內
    已經再犯，被依法追訴處罰，縱其第3 次（或第3 次以上）
    施用毒品之時間在初犯釋放5 年以後，即與「5 年後再犯」
    之情形有別，且因已於「5 年內再犯」，顯見其再犯率甚高
    ，原實施觀察、勒戒或強制戒治，已無法收其實效，而無5
    年戒斷期之存在，自無再經觀察、勒戒及強制戒治之必要，
    應由檢察官逕行起訴，始符新法修正之本旨。是被告曾於89
    年間因施用毒品案件，經臺灣板橋地方法院以89年度毒聲字
    第2402號裁定送觀察、勒戒後，因無繼續施用毒品之傾向，
    於89年4 月25日執行完畢釋放，並由臺灣板橋地方法院檢察
    署檢察官以89年度毒偵字第3143號不起訴處分確定；復因施
    用毒品案件，經本院以92年度毒聲字第1499號裁定送觀察、
    勒戒後，認仍有繼續施用毒品之傾向，經本院以92年度毒聲
    字第1692號裁定送強制戒治，嗣於93年1 月9 日因法律修正
    出所，刑責部分則經本院以92年度簡字第3495號判決判處有
    期徒刑4 月確定等情，有臺灣高等法院被告前案紀錄表1 份
    附卷可考（見本院卷第4 頁至第9 頁），是被告於上開第1
    次觀察、勒戒程序執行完畢後，既曾於5 年內即92年間為施
    用毒品之犯行，並經判刑確定，是本次被告再犯毒品危害防
    制條例第10條之罪，自非屬毒品危害防制條例第20條第3 項
    所定「再犯」之情形，而應依法追訴，附此敘明。
三、按施用甲基安非他命後會影響記憶能力及自主神經系統，判
    斷力及意志力亦均受限制，甚至引起精神錯亂，抑制呼吸，
    並具有成癮性、濫用性，戒解不易，嚴重戕害人之身心健康
    ，危害社會，故依據毒品危害防制條例第2 條第2 項第2 款
    列為第2 級毒品，不得非法施用、持有，是核被告所為，係
    犯毒品危害防制條例第10條第2 項之施用第2 級毒品罪。被
    告持有第2 級毒品之低度行為，為施用第2 級毒品之高度行
    為所吸收，不另論罪。爰審酌被告前因違反毒品危害防制條
    例之施用毒品案件，經觀察、勒戒及強制戒治程序執行完畢
    後，仍不知戒除，又於上開時、地施用第2 級毒品、施用為
    自戕行為、所生危害尚非鉅，暨因被告事後坦承全部犯行，
    應已知悔悟，是其犯後態度堪稱良好等一切情狀，量處如主
    文所示之刑，並諭知易科罰金之標準
四、據上論斷，依刑事訴訟法第284 條之1 、第273 條之1 第1
    項、第299 條第1 項前段，毒品危害防制條例第10條第2 項
    ，刑法第11條、第41條第1 項前段，判決如主文。
本案經檢察官孫沛琦到庭執行職務。
中    華    民    國    99    年    8     月     2    日
                  刑事第十七庭法  官  葉力旗
上正本證明與原本無異。
如不服本判決，應於判決送達後10日內向本院提出上訴狀 (應抄
附繕本)。
                              書記官  林碧華
中    華    民    國    99    年    8    月      2    日
附錄本案論罪科刑所依據之法條：
毒品危害防制條例第10條
施用第1級毒品者，處6 月以上5 年以下有期徒刑。
施用第2級毒品者，處3 年以下有期徒刑。

司法院資訊處製作；財團法人民間司法改革基金會備份。
